【裁判字號】    98,訴,1441
【裁判日期】    990625
【裁判案由】    違反毒品危害防制條例等
【裁判全文】
臺灣彰化地方法院刑事判決              98年度訴字第1441號
公  訴  人  臺灣彰化地方法院檢察署檢察官
被      告  戊○○
選任辯護人  楊振芳律師
上列被告因違反毒品危害防制條例等案件，經檢察官提起公訴（
98年度偵字第5559號、第5560號），本院判決如下：
    主  文
戊○○犯如附表二所示之罪，均累犯，各處如附表二所示之刑。
應執行有期徒刑拾陸年捌月。未扣案之販賣毒品所得合計新臺幣
貳萬陸仟元沒收，如全部或一部不能沒收時，以其財產抵償之。
    犯罪事實
一、戊○○前因違反槍砲彈藥刀械管制條例，經臺灣高等法院臺
    中分院以87年度上訴字第2410號判決判處有期徒刑1 年確定
    ；復因施用毒品案件，經臺灣臺中地方法院以90年度訴字第
    102 號判決判處有期徒刑6 月、7 月確定；以上3 罪合併定
    應執行刑有期徒刑1 年10月確定，嗣入監服刑，於民國95年
    1 月18日執行完畢。近又因施用第一、二級毒品案件，經臺
    灣高等法院臺中分院判處應執行有期徒刑1 年3 月確定（現
    在執行中）。詎仍不知悔改，明知海洛因為毒品危害防制條
    例第2 條第2 項第1 款所定之第一級毒品，依法不得持有、
    轉讓、販賣，因己身染有毒癮，乃圖以販毒方式賺取所需資
    金，遂單獨基於販賣第一級毒品海洛因以營利之犯意，以其
    女友所借予之門號0000000000號行動電話，供購毒者撥打或
    彼此接洽聯繫交易毒品事宜，而以高於進價之價格，分別販
    賣海洛因予如附表一編號1 至7 所示之人。嗣警方對於戊○○所持用上開行動電話實施通訊監察，得悉其涉嫌販毒犯行
    ，而於98 年2月18日凌晨2 時55分許，在臺中市○○路○ 段
    153 號前，查獲戊○○到案，並扣得上述與購毒者聯絡門號
    0000000000號之行動電話1 支（內含SIM 卡）、戊○○於當
    天早上甫購得之海洛因8 包（合計淨重9.31公克），戊○○
    為供己施用而準備之摻有海洛因香菸1 支、甲基安非他命2
    包、夾鍊袋11個，及未供販毒使用之行動電話2 支（各含門
    號0000000000號及0000000000號之SIM 卡) 。
二、案經彰化縣警察局鹿港分局移送台灣彰化地方法院檢察署檢
    察官偵查起訴。
    理  由
一、證據能力部分：
  (一)本件購買海洛因毒品者即證人丁○○、己○○、丙○○、甲○○分別於偵查中向檢察官所為證述，雖係被告以外之人於
    審判外之言詞陳述，為傳聞證據，然其等於偵查中向檢察官
    所為證述，既經具結，且本院審酌該等言詞陳述係由證人出
    於自由意識而陳述，又無其他證據足認該等陳述有何顯不可
    信之情事等一切情況，依刑事訴訟法第159 條之1 第2 項規
    定，認上開證人於偵訊中之證述，自得採為認定本件犯罪事
    實所憑之證據。
  (二)本件購買海洛因毒品者即證人己○○、丙○○、甲○○於警
    詢時之證述，雖亦屬被告以外之人於審判外之言詞陳述，為
    傳聞證據，然經本院於審理時當庭直接提示而為合法之調查
    ，被告及辯護人均未於言詞辯論終結前聲明異議，本院復審
    酌該等言詞陳述係由證人出於自由意識而陳述，並無非法取
    證之情況，依刑事訴訟法第159 條之5 之規定，認上開證人
    於警詢時之證述，應得採為認定本件犯罪事實所憑之證據。
  (三)按偵查犯罪機關依法定程序監聽之錄音，係以監聽之錄音帶
    為其調查犯罪所得之證據，司法警察依據監聽錄音結果予以
    翻譯而製作之通訊監察譯文，乃該監聽錄音帶內容之顯示，
    此為學理上所稱之「派生證據」，屬於文書證據之一種。於
    被告或訴訟關係人對其譯文之真實性發生爭執或有所懷疑時
    ，法院固應依刑事訴訟法第165 條之1 第2 項之規定，勘驗
    該監聽錄音帶以踐行調查證據之程序，俾確認該錄音聲音是
    否為通訊者本人及其內容與通訊監察譯文之記載是否相符，
    或傳喚該通訊者為證據調查。倘被告或訴訟關係人對該通訊
    監察譯文之真實性並不爭執，即無勘驗辨認其錄音聲音之調
    查必要性，法院於審判期日如已踐行提示通訊監察譯文供
    當事人辨認或告以要旨，使其表示意見等程序並為辯論者，
    其所為之訴訟程序即無不合。最高法院98年度臺上字第2016
    號刑事判決意旨可資參照。本案據為認定事實依據之通訊監
    察譯文，經本院審理時踐行提示並告以要旨之程序，公訴人
    、被告及其辯護人均無意見，本院亦未發現有以非法方式取
    得或製作通訊監察譯文之事證（通訊監察譯文及通訊監察書
    之卷證出處詳如附表一「通訊監察資料」欄所載），參照上
    開說明，本案之通訊監察譯文自有證據能力。
  (四)其餘證據部分，均為警方合法實施扣押之物或採證附卷之資
    料，檢察官、被告及辯護人對於證據能力均無意見，自得引
    為本案證據。
二、犯罪事實認定所憑之證據及理由：
  (一)訊據被告戊○○除對附表一編號3 之部分否認係販賣犯行，
    辯稱該次僅為轉讓海洛因予證人己○○云云外，對其餘附表
    一所示販賣海洛因予證人丁○○、丙○○、甲○○等人之犯
    行，均坦承不諱，核與證人丁○○、丙○○、甲○○分別於
    警詢、偵訊及本院審理時所指述之情節大致相符（相關筆錄
    出處參見附表一「證人指述」欄所載），並有相關通訊監察
    譯文在卷可參（相關卷證出處參照附表一「通訊監察資料」
    欄所示），而證人丁○○、丙○○、甲○○，曾分別因施用
    相關毒品之犯行遭判刑或移送觀察勒戒（詳如附表三所載）
    ，亦有各證人之前案及裁判紀錄附卷可參（本院卷(一)參照）
    ，另有扣案門號0000000000號之行動電話可資參佐，均足認
    被告戊○○自白部分與事實相符。其中部分起訴書所載關於
    毒品交易之地點等細節，與相關證人於本院審理時證述內容
    及譯文資料不盡相符，而有誤載之情形，又部分證人於本院
    審理時之證詞與其等在警、偵訊時所述略有不同，此外關於
    被告戊○○否認販賣予證人己○○之部分，均有進一步說明
    必要，茲分別敘述理由如下：
    附表一編號1 之部分，98年2 月5 日上午8 時38分之通訊
      監察譯文中，被告戊○○向證人丁○○表示「我在睡了，
      如果你要那個再過來」，證人丁○○稱「好啦好啦，過來
      」。被告戊○○於本院審理時陳稱：此次通話後，證人丁○○是在下午或晚上才拿6 千元或5 千元過來等語，而證
      人丁○○於本院審理時證稱應是在下午拿6 千元去向被告
      戊○○購買等語，是認此次交易完成時間係在98年2 月5
      日下午，而非起訴書所載之「同日上午9 時許」。
    附表一編號2 之部分，起訴書記載此次交易地點在彰化縣
      鹿東路路旁，惟對照附表四所示之譯文，被告戊○○自稱
      在「奇釗家」，被告戊○○與證人丁○○均於本院99年6
      月11日審理時確認此次交易地點在奇釗家中無訛，足認起
      訴書所載地點尚有誤會。又證人丁○○於本院99年6 月11
      日審理時證述此次交易係由友人乙○○出資，其帶同乙○○前往「奇釗家」向被告戊○○購買，事後兩人返回證人
      丁○○家中一起施用海洛因等語，而被告戊○○於本院同
      次審理時亦陳稱當天係證人丁○○帶乙○○過來，由證人
      丁○○本人與被告戊○○一手交錢，一手交貨（海洛因）
      ，被告戊○○並強調其主觀上交易對象只有證人丁○○一
      人等情，參以當日譯文（如附表四所載）顯示證人丁○○
      出發前，確有告知乙○○「土角（即被告戊○○）有打來
      要（東西）」等語，是認證人丁○○應是與友人乙○○均
      有毒品海洛因之需求，乃一起前往被告戊○○友人「奇釗
      」住處，再由證人丁○○本人與被告戊○○完成交易，取
      得毒品後，證人丁○○及乙○○即返家一起分享施用毒品
      ，此部分事實與證人丁○○有無販售海洛因予證人乙○○
      之案件有關，爰予補充敘明。
    附表一編號3 之部分，證人己○○於本院99年6 月11日審
      理時，雖證稱：「那天戊○○到我家旁，剛開始我拿2 千
      元給戊○○，戊○○有拿海洛因給我。之後戊○○又多貼
      1 千元，連同剛剛我給他的2 千元，湊成3 千元給我，要
      我用這些錢買解藥，把毒品戒掉…我之前沒有說這些，是
      因為我不知道這些要說出來」等語，被告戊○○於同次本
      院審理時亦陳稱：此次是我無償轉讓海洛因予證人己○○
      解癮，未有販賣行為，我把己○○當成自己的妹妹，從來
      沒有賣毒品給她云云，惟查：證人己○○於警詢、偵訊時
      均證稱確有交付2 千元予被告戊○○而完成交易（卷次二
      第43頁，卷次一第16頁筆錄參照），且觀諸被告戊○○與
      證人己○○於98年5 月7 日（與本次交易相隔2 日）之通
      訊監察譯文中，證人己○○自稱「我快死了」，被告戊○○反問「你剩多少錢」，證人己○○表示「沒有阿，我那
      天不是拿3 千給你，還要拿7 千給你」、「我賭輸錢我要
      拿7 千給你對嗎」，被告戊○○不解地問「什麼」，證人
      己○○再次稱「我是不是要拿7 千給你」，被告戊○○即
      稱「不要講那個啦見面再講啦」等語（卷次二第43頁通訊
      監察譯文參照），證人己○○於警詢時稱此次對話為關於
      海洛因交易欠款之對話，足證被告戊○○與證人己○○間
      ，確實有以金錢交易海洛因之關係存在，證人己○○於本
      院翻異前詞，改稱此次係無償受讓海洛因云云，應係事後
      迴護被告戊○○，被告戊○○辯稱其與證人己○○關係良
      好，不可能向她收錢云云，均不足採信，是被告戊○○販
      賣海洛因予證人己○○之事實，堪以認定。
    就附表一編號4 、5 之部分，證人丙○○於本院審理時雖
      證稱其是與被告戊○○合資向他人購買海洛因，但亦同時
      證稱並不知道被告戊○○之毒品來源等語，然證人丙○○
      於警詢、偵訊時均證稱此次交易是向被告戊○○購買海洛
      因，並未向被告戊○○以外之人購買海洛因（卷次二第33
      頁、第42至43頁），另觀諸相關通聯譯文中並未有任何關
      於合資購買之對話，且被告戊○○於本院審理時亦坦承伊
      確實有販賣海洛因予證人丙○○之犯行，是認證人丙○○
      於本院審理時所陳關於合資購買之情節，顯係迴護被告戊○○之詞，不足採信，被告戊○○此部分之自白，應與實
      情相符。
    就附表一編號7 之部分，起訴書雖記載被告戊○○是無償
      轉讓海洛因予證人甲○○，而證人甲○○於警詢、偵訊時
      雖亦證稱此次為被告戊○○無償轉讓海洛因（卷次一第34
      頁、第62頁筆錄參照），惟查證人甲○○於本院98年6 月
      11 日 審理時明確證稱：「那天我是向戊○○購買海洛因
      ，我是買3000元的毒品」等語，被告戊○○亦陳稱：「我
      確實有賣過一次毒品給甲○○，我那次有要甲○○去找『
      天龍』，因甲○○他不認識『天龍』，所以我才賣給他。
      我跟甲○○不熟，我不可能請他毒品」等語，而觀諸當日
      相關通訊監察譯文中，被告戊○○確實先告知證人甲○○
      ：「你打給天龍啦」，且證人甲○○向被告戊○○自我介
      紹是「文峰…之前跟阿猴的那個」（通訊監察譯文附於卷
      次一第36頁），顯示兩人確實不熟，是以證人甲○○於本
      院審理時證述該次以3,000 元向被告戊○○購買海洛因，
      及被告戊○○於本院審理時自白確有販賣行為，均堪以採
      信，起訴書認此部分屬無償轉讓，尚有誤會。
  (二)按販賣毒品之所謂販賣行為，須行為人主觀上有營利意圖，
    且客觀上有販入或賣出毒品行為，即足構成，至於實際上是
    否已經獲利，則非所問；必也始終無營利之意思，而以原價
    或低於原價有償讓與他人，方難謂為販賣行為，而僅得以轉
    讓罪論處（參照最高法院93年度臺上字第1651號判決要旨）
    。又販賣海洛因毒品本無一定價格，各次買賣之價格，當亦
    各有差異，隨供需雙方之資力、關係之深淺、需求之數量、
    貨源之充裕與否、販賣者對於資金之需求如何即殷切與否，
    以及政府查緝之態度，進而為各種不同之風險評估，而為機
    動性之調整，是其價格標準，自非一成不變，且販賣者從各
    種「價差」或「量差」或係「純度」謀取利潤方式，或有差
    異，然其所圖利益之非法販賣行為目的，則屬相同，並無二
    致。查被告戊○○於偵訊時自承：「（檢察官問：扣案之海
    洛因是要賣的？）答：剛買來要賣的」、「（檢察官問：你
    所販賣之毒品來源？）答：我向『善龍』（台語）買來的，
    外號叫『大胖』（台語），他有在喝美沙冬，我不知道他姓
    什麼，只知道他名字叫『善龍』」、「我從98年1 、2 月間
    開始向他買…我一次都向他買30、40萬元的毒品海洛因，他
    一次是要大量，一兩要20萬元」（卷次一，第8 頁），又扣
    案之海洛因8 包，經送鑑定之結果，其合計淨重9.31公克（
    空包裝總重3.12公克），純度32.43%，純質淨重3.02公克，
    有法務部調查局濫用藥物實驗室鑑定書在卷可稽（卷一第77
    頁），可知查獲之毒品海洛因純度高，且依被告戊○○所陳
    每次販入之金額及數量觀之，可認其係以牟利為其主要誘因
    及目的。本案被告戊○○確有販賣如附表一編號1 至7 所示
    之海洛因予附表所示之人，已經調查屬實，依據前開積極證
    據及經驗法則綜合研判，被告戊○○意圖營利而販賣第一級
    毒品，要無疑義。綜上，本件事證明確，被告戊○○所為如
    附表一所示之犯行堪以認定。
三、論罪科刑：
  (一)按除附表一編號6 外，被告戊○○販賣海洛因行為後，毒品
    危害防制條例業於98年5 月20日修正公布，並於同月22日施
    行。又法規之制定與法規之修正，如有特定生效日之必要者
    ，依中央法規標準法第14條或第20條第2 項準用第14條之規
    定，應分別特定其施行日期。法規制定或前次修正基於特殊
    因素所特定之施行日期，並不適用於日後修正或再次修正之
    條文。又法律之制定或修正，若未明定施行日期者，中央法
    規標準法雖未規定應自何時生效，然法律既經制定或修正並
    經總統公布，自應依一般原則，自公布日起算至第三日發生
    效力。至於92年7 月9 日修正公布之毒品危害防制條例第36
    條規定：「本條例自公布後六個月施行。」其立法理由係謂
    ：「(1)依修正草案第二條第三項規定，法務部需會同衛生署
    成立審議委員會每3 個月定期檢討調整毒品之分級及品項，
    而本次新增第四級毒品，有需要在新法施行前先經該審議會
    檢討後再調整公布，爰預留6 個月緩衝期，以利處理。(2)依
    本條例新修正之規定，有必要再訂定相關子法及修正相關法
    規，以配合本條例之施行，故亦有需要預留適當緩衝期，以
    利訂頒相關子法及相關法規之配合修正。」故該條規定，顯
    係因應該次修正之需，始預留適當之緩衝期。與本次之修正
    並未定有施行日期之特別規定，且亦未明示係基於何特殊因
    素而修正，自並不能適用92年7 月9 日修正公布之毒品危害
    防制條例第36條自公布後6 個月施行之規定（司法院98 年6
    月29日院臺廳刑一字第0980014643號函示意旨參照）。
  (二)次按行為後法律有變更時，適用行為時之法律，但行為後之
    法律有利於行為人時，適用最有利於行為人之法律，刑法第
    2 條第1 項定有明文。經查毒品危害防制條例經上開修正施
    行後，毒品危害防制條例第4 條第1 項，已由「製造、運輸
    、販賣第一級毒品者，處死刑或無期徒刑；處無期徒刑者，
    得併科新臺幣一千萬元以下罰金」之規定，修正為「製造、
    運輸、販賣第一級毒品者，處死刑或無期徒刑，處無期徒刑
    者，得併科新臺幣二千萬元以下罰金」之規定；且毒品危害
    防制條例第17條第2 項亦增訂：「犯第4 條至第8 條之罪於
    偵查及審判中均自白者，減輕其刑」，而修正前毒品危害防
    制條例則無此項規定。被告戊○○關於附表一編號3 、7 所
    示販賣海洛因予證人己○○、甲○○之部分，於偵查中並未
    自白，不能適用第17條第2 項減刑之規定，經綜合比較結果
    ，修正後之法律並未較有利於被告戊○○，仍應適用修正前
    毒品危害防制條例第4 條第1 項之規定。至被告戊○○對於
    附表一編號1 、2 、4 、5 所示之販賣第一級毒品海洛因之
    犯行，已於偵查及審判中均自白，修正後之新法較有利於被
    告戊○○，依刑法第2 條第1 項但書規定，即應適用被告戊○○行為後之法律即毒品危害防制條例第4 條第1 項，及第
    17條第2 項。是核被告戊○○所為如附表一編號3 、7 之犯
    行，均係犯98年5 月22日修正前毒品危害防制條例第4 條第
    1 項之販賣第一級毒品罪，附表一編號1 、2 、4 、5 、6
    所示部分，均係犯98年5 月22日修正後毒品危害防制條例第
    4 條第1 項之販賣第一級毒品罪。至被告戊○○因販賣而持
    有第一級毒品海洛因，分別為販賣第一級品之高度行為所吸
    收，均不另論罪。起訴書就附表一編號7 所示販賣第一級毒
    品之犯行誤認係轉讓第一級毒品，此部分起訴事實容有未洽
    ，已如前述，本院於社會基本事實之相同範圍內，依法變更
    起訴法條。
  (三)復按94年2 月2 日修正公佈，於95年7 月1 日施行之刑法，
    基於刑罰公平原則之考量，杜絕僥倖之犯罪心理，並避免易
    致鼓勵犯罪之誤解，已刪除第56條連續犯之規定。行為人反
    覆實行之犯罪行為茍係在刑法修正施行後者，因法律之修正
    已生阻斷連續犯之法律效果，除認應合於接續犯、繼續犯、
    集合犯等實質上一罪關係而以一罪論處外，基於一罪一罰之
    刑罰公平性，自應併合處罰。而刑法上所謂集合犯是指立法
    者所制定之犯罪構成要件中，本就預定有數個同種類之行為
    將反覆實行之犯罪而言，是將各自實現犯罪構成要件之多數
    行為，解釋為集合犯，而論以一罪；是以對於集合犯，必須
    從嚴解釋，以符合立法者之意向。所謂集合犯，係指數犯罪
    構成要件中，本即預定有數個同種類之行為將反覆實行，雖
    其特質為行為含有反覆實行複數行為而評價為包括一罪，但
    並非其所有反覆實行之行為，皆一律認為包括一罪，仍須從
    行為人之主觀犯意，自始係基於概括性，行為之時、空上具
    有密切關係，且依社會通念，認屬包括之一罪為合理適當者
    ，始足當之，否則仍應依實質競合予以併合處罰。犯罪是否
    包括一罪之集合犯，客觀上，應斟酌其法律規定文字之本來
    意涵、實現該犯罪目的之必要手段、社會生活經驗中該犯罪
    實行常態及社會通念等；主觀上，則視其是否出於行為人之
    一次決意，並秉持刑罰公平原則，加以判斷（最高法院96年
    度臺上字第1850號、96年度臺上字第3531號、96年度臺上字
    第4969號、96年度臺上字第1168號判決意旨參照）。本件被
    告戊○○意圖營利而販賣毒品之各該次行為，為實現牟利之
    犯罪目的，依一般人之生活經驗，其犯罪之實行，固以反覆
    、繼續為常態，然其販賣之時間、販賣地點、販賣對象、販
    賣毒品種類均各自不盡相同，難認係出於被告之1 次犯罪決
    意；況此類異時、異地且異其對象之販賣毒品行為，依社會
    通念，殊難認以評價為一罪為適當；再者，其多次販賣毒品
    ，致該毒品氾濫，嚴重危害國人身心健康之犯罪結果，評價
    為集合犯之包括一罪，難謂符合法律規範本質，更與刪除連
    續犯之修法意旨相違，自不得認僅成立集合犯之包括一罪，
    是本件被告戊○○所犯之各次販賣各該級毒品犯行，均應予
    以分論併罰，起訴意旨認係集合犯，尚有未洽。
  (四)被告戊○○有如犯罪事實欄所載之刑案前科及執行紀錄，此
    有臺灣高等法院被告前案紀錄表1 份在卷可稽，其於有期徒
    刑執行完畢後，5 年內故意再犯本件有期徒刑以上之各罪，
    均為累犯，除就販賣第一級毒品部分法定本刑為死刑及無期
    徒刑部分依法不得加重外，應依法加重其刑。
  (五)再被告戊○○所犯附表一編號1 、2 、4 、5 、6 所示部分
    之販賣第一級毒品之犯行，於偵查及審判中均自白犯罪，均
    應依毒品危害防制條例第17條第2 項，減輕其刑。又按販賣
    第一級毒品之法定刑在毒品危害防制條例修正前均為「處死
    刑或無期徒刑；處無期徒刑者，得併科新臺幣1 千萬元以下
    罰金」，在修正後則為「處死刑或無期徒刑；處無期徒刑者
    ，得併科新臺幣2 千萬元以下罰金」。然同為販賣第一級毒
    品之人，其原因動機不一，犯罪情節未必盡同，或有大盤毒
    梟者，亦有中、小盤之分，甚或僅止於吸毒者友儕間為求互
    通有無之有償轉讓者亦有之，其販賣行為所造成危害社會之
    程度自屬有異。於此情形，倘依其情狀處以相當之有期徒刑
    ，即足以懲儆，並可達防衛社會之目的者，自非不可依客觀
    之犯行與主觀之惡性二者加以考量其情狀，是否有可憫恕之
    處，適用刑法第59條之規定酌量減輕其刑，期使個案裁判之
    量刑，能斟酌至當，符合比例原則。查被告戊○○所為如附
    表一所示之販毒犯行，其販賣價格為2,000 至6,000 元不等
    ，各次販賣數量非鉅，數量尚屬有限，與大量出售第一級毒
    品以賺取巨額利潤者，尚屬有別，且被告戊○○本身亦染有
    毒癮，其圖以販毒供應己身吸毒開銷，依其犯罪情節論，惡
    性尚非重大不赦，以被告戊○○所犯附表一編號3 、7 之部
    分，法定最低本刑均為無期徒刑及得併科1,000 萬元以下罰
    金，對被告戊○○而言，實有情輕法重之情，又附表一編號
    1 、2 、4 、5 、6 之部分，以毒品危害防制條例第4 條第
    1 項所規定之法定本刑，另依毒品危害防制條例第17條第2
    項之規定減輕其刑後所得應處15年以上有期徒刑，對被告戊○○而言，亦屬情輕法重，在客觀上尚足以引起一般之同情
    ，即有堪資憫恕之處，本院認依其情狀分別處以相當之有期
    徒刑，已足以懲儆，並可達防衛社會之目的，爰就其販賣第
    一級毒品部分，皆適用刑法第59條之規定，分別酌量減輕其
    刑，而上開各罪法定本刑有期徒刑及得併科罰金之部分，同
    時有加重及減輕之事由，並皆依法先加後（遞）減之。辯護
    意旨雖以被告戊○○已供出毒品來源而請求減輕其刑，惟按
    毒品危害防制條例第17條第1 項規定：「犯第4 條至第8條
    、第10條或第11條之罪，供出毒品來源，因而查獲其他正犯
    或共犯者，減輕或免除其刑」，查被告戊○○於偵查中曾提
    供毒品來源「大胖」之行動電話號碼線索（卷次一，第8頁
    筆錄參照），惟檢察官未能依此查得上游之販賣毒品事證，
    有臺灣彰化地方法院檢察署99年4 月7 日彰檢文義98偵5559
    字第15046 號函文在卷可稽（本院卷(一)第373 頁參照），被
    告戊○○自不能適用供出上游而減刑之規定。
  (六)爰審酌被告戊○○素行不佳，有毒品等前科紀錄（參卷附臺
    灣高等法院被告前案紀錄表），因其本身染有毒癮，鋌而走
    險從事販毒交易，明知海洛因為第一級毒品，使用容易成癮
    ，濫行施用，非但對施用者身心造成傷害，且多有施用致死
    之案例，而因其成癮性，常使施用者經濟地位發生實質改變
    而處於劣勢，容易造成家庭破裂戕害國力，為國家嚴格查禁
    之違禁物，仍不顧其販賣對象可能面臨之困境，提供毒品予
    他人施用，衡以被告於偵訊時自承：我每次都向綽號「善龍
    」之上手購買約30、40萬元之海洛因等語（98年度偵字第55
    59號卷宗，卷次一，第8 頁），足認被告具有相當購毒資力
    ，對社會危害程度非輕，暨審酌被告對大部分犯行於偵、審
    時自白犯罪，惟審理中經交保後即無故不到庭，嗣因另案為
    警緝獲到案，及其智識程度、犯罪之動機等一切情狀，分別
    量處如附表二所示之刑，並定其應執行之刑，以示懲儆。
  (七)關於沒收：
    按毒品危害防制條例第19條第1 項規定，犯該條例第4 條
      至第9 條、第12條、第13條或第14條第1 項、第2 項之罪
      者，其供犯罪所用或因犯罪所得之財物，均沒收之，係採
      義務沒收主義。且金錢為代替物，重在兌換價值，而不在
      原物，自難拘泥於沒收原物之理論，認沒收販賣毒品所得
      之金錢，以當場查獲扣押者為限，苟能證明其為販賣毒品
      所得之金錢，均應予以沒收（最高法院92年度臺上字第52
      27號判決參照）。是販賣毒品所得之金錢，無論已否扣案
      ，如仍屬存在，即應依法沒收。本件被告戊○○販賣如附
      表一所示之海洛因予該附表所示之人，而獲取如該附表所
      載之財物（合計共26,000元），業經收取而未經扣案，惟
      此部分無法證明已經滅失，且屬被告犯毒品危害防制條例
      第4 條之罪所得之財物，應依毒品危害防制條例第19 條
      第1 項規定諭知沒收如附表二所示，如全部或一部不能沒
      收時，以其財產抵償之。
    按毒品危害防制條例第19條第1 項規定，犯該條例第4 條
      至第9 條、第12條、第13條或第14條第1 項、第2 項之罪
      者，其供犯罪所用或因犯罪所得之財物，均沒收之。上開
      規定屬相對沒收主義之立法，依該條規定宣告沒收者，以
      屬於被告所有之供犯罪所用或因犯罪所得之物為限（最高
      法院93年度臺上字第462 號判決意旨參照），扣案門號00
      00000000號之行動電話（含SIM 卡) ，雖係供聯繫本案販
      賣海洛因所使用之聯絡工具，惟被告戊○○於本院99年6
      月11日審理時陳稱此行動電話及SIM 卡均是其女友申請借
      予被告戊○○使用之物，非被告戊○○本人所有，依前開
      最高法院之見解，自不得宣告沒收。其餘扣案之行動電話
      2 支（內含門號0000000000號及門號0000000000號之SIM
      卡）各1 張，被告戊○○於本院同次審理時陳稱行動電話
      為家人所有，SIM 卡是其向他人購得之物，均查無與本案
      犯罪有何相關，爰不予宣告沒收。
    查獲之毒品海洛因8 包及甲基安非他命2 包，被告戊○○
      於本院98年6 月11日審理時陳稱係其為警查獲當天向他人
      購買之毒品，本院亦查無證據證明與本案販賣海洛因之犯
      行有何關連，自不得宣告沒收。
    扣案摻有第一毒品品海洛因之香菸1 支，及空夾鍵袋11個
      ，被告戊○○於本院98年11月2 日審理時均供稱為其個人
      所有，且係供自己施用毒品準備之物（本院卷(一)第106 頁
      背面審理筆錄參照），無法證明與本案有何相關，爰不予
      宣告沒收。
四、不另為無罪諭知之部分：
  (一)公訴意旨另以：被告戊○○於98年4 月下旬某日，在其所經
    營之彰化縣鹿港鎮○○路越南小吃部，以當場收受現金3 千
    元之方式，販賣第一級毒品海洛因1 包予證人甲○○1 次，
    是認被告戊○○此部分亦涉有販賣第一級毒品之罪嫌。
  (二)惟按犯罪事實應依證據認定之，無證據不得認定犯罪事實。
    又不能證明被告犯罪者，應諭知無罪之判決，刑事訴訟法第
    154 條第2 項、第301 條第1 項分別定有明文。又認定不利
    於被告之事實，須依積極證據，苟積極證據不足為不利於被
    告事實之認定時，即應為有利於被告之認定，更不必有何有
    利之證據。另按事實之認定，應憑證據，如未能發現相當證
    據，或證據不足以證明，自不能以推測或擬制之方法，以為
    裁判基礎；又認定犯罪事實，所憑之證據，雖不以直接證據
    為限，間接證據亦包括在內，然無論直接或間接證據，其為
    訴訟上之證明，須於通常一般之人均不致於有所懷疑，而得
    確信其為真實之程度者，始得據之為有罪之認定，倘其證明
    尚未達到此一程度，而有合理性懷疑之存在時，即無從為有
    罪之認定（最高法院30年上字第816 號判例、40年臺上字第
    86號判例、30年上字第1831號判例及76年臺上字第4986號判
    例分別著有明文可資參照）。
  (三)經查：證人甲○○於本院99年6 月11日審理時明確證稱只有
    向被告戊○○購買海洛因1 次（即附表一編號7 所載之事實
    ），而被告戊○○當庭亦為相同陳述，雖證人甲○○於偵訊
    時亦曾指稱在98年4 月下旬某日向證人戊○○購買海洛因1
    次（卷次一第62頁所附偵訊筆錄參照），但無其他通訊監察
    譯文可資佐證，且證人戊○○於本院審理時強調其與證人甲○○不熟，證人甲○○於98年5 月8 日（即附表一編號7 所
    示時間）與被告戊○○交易時，還自我介紹我是「之前跟阿
    猴的那個」，有通訊監察譯文可佐（附於卷次一，第36頁）
    ，是被告戊○○辯稱兩人在此之前沒有其他交易，即非無憑
    ，本院尚難以證人甲○○前後不一之指述，遽認被告戊○○
    確有另一次販賣海洛因予證人甲○○之犯行，起訴書所載被
    告戊○○於98年4 月初販賣海洛因予證人甲○○之事實，均
    未達一般人均無合理懷疑之程度，是認該次犯罪不能證明，
    惟此部分若成立犯罪，公訴意旨認此部分與前揭有罪部分係
    集合犯之裁判上一罪關係，爰不另無罪之諭知。
據上論斷，應依刑事訴訟法第299 條第1 項前段、第300 條，毒
品危害防制條例第4 條第1 項（修正前、後）、第17條第2 項、
第19條第1 項，刑法第11條、第47條第1 項、第59條、第51條第
5 款，判決如主文。
本案經檢察官賴志盛到庭執行職務。
中    華    民    國    99    年    6     月    25    日
                  刑事第七庭    審判長法  官  葉明松
                                      法  官  郭麗萍
                                      法  官  黃玉齡
以上正本證明與原本無異。
如不服本判決應於收受判決後十日內向本院提出上訴書狀，並應
敘述具體理由。其未敘述上訴理由者，應於上訴期間屆滿後二十
日內向本院補提理由書（均須按他造當事人之人數附繕本），切
勿逕送上級法院。
中    華    民    國    99    年    6     月    25    日
                                      書記官 黃鏽金
附錄論罪科刑法條：
毒品危害防制條例第4條第1項（修正前）
製造、運輸、販賣第一級毒品者，處死刑或無期徒刑；處無期徒
刑者，得併科新臺幣1 千萬元以下罰金。
毒品危害防制條例第4條第1項（修正後）
製造、運輸、販賣第一級毒品者，處死刑或無期徒刑，處無期徒
刑者，得併科新臺幣二千萬元以下罰金。

司法院資訊處製作；財團法人民間司法改革基金會備份。
